Greffiers des bâtiments (1726)
Archives nationales de France
- Octobre-décembre 1726, Z/1j/584; 73 procès-verbaux
  - 23 décembre 1726 - 17 mai 1727, Z/1j/584; dossier 65; 1 cahier de 8 feuillets
    Conclusion ou dispositif de l’expertise: contrariété d’experts. Pour Frémiot, la pente de l’écoulement des eaux est jugé suffisant sans qu’il soit besoin aux locataires et propriétaires de faire un puisard et les eaux des propriétaires ne doivent en aucun cas passer dans dans l’acquisition faite par la dame veuve Fleury; pour Quirot, les clauses du contrat de vente ont été observées, la dame Thoisy étant propriétaire incommutable au même titre que les autres à présent propriétaires, ces derniers ont droit de faire passer leurs eaux dans le passage
    Coût de l’expertise: Quirot: 15 livres pour deux vacations; Frémiot: 15 livres pour deux vacations; greffier, 2 vacations: 15 livres; grosse, 31 rôles: 7 livres 15 sols; papier et contrôle: 4 livres; Total: 56 livres 15 sols
    Expertise curieuse en ce qui concerne l’institution requérante, jamais vu.
    Report de la visite: « [f. 1v°] Et attendu que par lesd. sentences il est dit que nous ferons la visite aux fins des partyes et qu’elles ne sont point expliquées dans les quallitées de lad. sentence et que lesd. fins ne nous ont point esté mises ès mains et par conséquent que nous ne pouvons connoistre quels sont les moyens et deffences des partyes nous avons surcis à procéder à la visitte en question jusqu’à ce que les fins nous ayent esté mises ès mains et nous sommes retires. ».
  - 23 décembre 1726 - 20 mai 1727, Z/1j/584; dossier 66; 1 cahier de 8 feuillets, 1 feuille volante
    Type d’acte: visite d’ouvrages de maçonnerie fait
    Institution requérante: lieutenant civil (sentence du 27 novembre 1726)
    Cause (ou motif) de l’expertise: fin des travaux, il faut procéder au toisé des ouvrages du marché et d’augmentation.
    Expert(s): Quirot, Pierre; Joubert, Louis
    Partie requérante: Mareschal, François, maître maçon entrepreneur de bâtiment à Paris
    Quirot, Pierre
    Partie opposante: Pitara, Joseph, comte de Marigny, brigadier des armées du roi
    Lieux de l’expertise: la fosse d’aisance d’une maison rue Saint-Avoye appartenant à Pitara, Joseph, comte de Marigny, dont est principal locataire le sieur Guitton, maître chirurgien
    Conclusion ou dispositif de l’expertise: contrariété d’experts. Joubert estime les ouvrages à 643 livres 17 sols 5 deniers; et Quirot les estime à 1078 livres 17 sols 9 deniers.
    Coût de l’expertise: sans objet
    Pièces ajoutées: papier partiellement barré, contenant la copie de l’assignation à Joubert datée du 24 janvier 1727.
    Premier exploit en la chambre des bâtiment du Palais le 28 septembre 1726
    La pièce « n’est pas expédiée ny délivrée ».
  - 24 décembre 1726, Z/1j/584; dossier 67; 1 cahier de x feuillets, x feuille volante
    Rue des Fossés-Saint-Germain
    Institution requérante: lieutenant civil (sentences des 30 octobre et 4 décembre 1726)
    Cause (ou motif) de l’expertise: travaux achevés dan la maison de Thomas, Edme Henry et réalisés par le sieur Du Sable
    Expert(s): Joubert, Louis, architecte entrep.
    Partie requérante: Thomas, Edme Henry, maître faïencier
    Procureur: Leroy, Jean-Baptiste
    Partie opposante: Du Sable, Pierre, maître maçon entrepreneur de bâtiment à Paris
    Représentant: un ouvrier qui a travaillé pour du Sable aux ouvrages en question
    Entrepreneur, maître d’œuvre: Du Sable, Pierre
    Lieux de l’expertise: une maison au quartier Saint-Germain-des-Prés, rue des fossés Saint-Germain-des-Prés dépendant de cette maison des jeux de boules de (?) servant de passage et dont la boutique est actuellement occupée par un marchand épicier.
    Conclusion ou dispositif de l’expertise: les ouvrages sont estimés à 32 livres 10 sols.
    Coût de l’expertise: Bourse commune 6 livres 2 sols 6 deniers.
    Pièces ajoutées: 1/ copie de l’assignation par l’huissier de Thomas, Edme Henry à Du Sable, Pierre, le 23 décembre 1726 2/ copie de la sentence de la Chambre civile du Châtelet du 9 novembre 1726 suivit de la copie de la nomination de Joubert comme expert, 18 décembre 1726, suivit de la copie de la sommation de l’huissier à Joubert datée du 23 décembre 1726.
    (f. 1r°) Les parties avaient nommé à l’origine le sieur Bourgeois pour expert, mais le lieutenant civil ayant fait savoir que ledit Bourgeois n’est pas expert juré, le requérant Thomas, Edme Henry nomme Joubert, et Du Sable s’en rapporte au même expert.
  - 24 décembre 1726 - 15 janvier 1727, Z/1j/584; dossier 68; 1 cahier de 4 feuillets, 2 feuilles volantes
    Cause (ou motif) de l’expertise: les travaux terminés, les parties se sont accordées par acte sous seing privé pour faire visiter les ouvrages (rencontruction de la façade), conformément aux devis et marché fait entre eux devant Bailly, notaire le 26 juillet 1724 et 5 avril 1725.
    Expert(s): Masson, Estienne, architecte
    Partie requérante: Leloup, Gérard, bourgeois de Paris
    Partie opposante: Duval, Charles, architecte juré expert entrepreneur de bâtiment à Paris
    Lieux de l’expertise: une maison rue de Longpont, quartier Saint-Gervais, appartenant à Leloup, où Duval, Charles a réalisé des travaux
    Conclusion ou dispositif de l’expertise: l’expert a trouvé l’ensemble des ouvrages conformes au devis et marché et réalisés selon leur art.
    Coût de l’expertise: Masson, 2 vacations: 12 livres; greffier, 2 vacations: 12 livres; grosse, 24 rôles: 6 livres; contrôle des pouvoirs et papier: 4 livres: 34 livres.
    Pièces ajoutées: 1/ pouvoir donné par les parties à Masson, Estienne pour procéder à la visite des ouvrages, 10 décembre 1726 2/ autorisation de Leloup, Gérard, pour laisser les deux baies de croisées bien qu’elles soient mal placées d’après au devis, mais demandant à Duval, Charles de remettre en place à ses frais toutes les anciennes portes,ainsi qu’installer une trappe entre les caves et des lunettes aux sièges d’aisance, ce pour le tenir lieu des dommages et intérêts que Leloup a demandé contre Duval pour n’avoir pas exécuté le marché; ceci étant reconnu Leloup consent à la réception des travaux avec les baies en l’état, le 13 mars 1726.
    Très intéressante 2e pièce jointe, sur la procédure en cas de non respect d’un devis.
    f. 2v° l’expert signale que les ouvertures n’ont pas été placées de la manière précisée dans le devis « mais nous estimons que led. mur de face n’est pas moins recevable ledit sieur Leloup estant convenu par l’acte fait sous sa signature privée en datte du treize mars 1726 qu’il seroit receu en l’estat qu’il est, et au surplus nous avons trouvé lesd. ouvrages bien et deuement faits suivant l’art de chacune natures d’iceux. »
    Conclusion: « Nous expert susdit sommes montez et dessendus dans les appartemens et caves de lad. maison pour y voir et visittter tous les ouvrages qui ont esté faits dans lesdits lieux, lesquels nous avons examinez article par article suivant qu’ils sont désignez dans ledit devis et avons trouvé qu’ils sont bien et deuement faits conformément à iceluy, sans y avoir dérogé et sont au surplus faits suivant l’art de chacune nature d’iceux. ».
  - 30 décembre 1726, Z/1j/584; dossier 69; 1 cahier de x feuillets, x feuille volante
    Palaiseau
    Cause (ou motif) de l’expertise: succession de mineurs. La sentence du lieutenant civil du 14 décembre 1726 homologant l’avis des parents et amis des mineurs que la vente des meubles n’a pas été suffisante pour payer les dettes dont la communauté et succession sont chargés, il faut vendre ces maisons et terres.
    Partie requérante: Nicolle, Jeannne, Pierre et Jacques, enfants mineurs de Nicolle, Pierre, marchand mercier et de défunte Rioult, Agnès son épouse
    Tuteur: Rioult, Jacques Nicolas, leur oncle.
    Lieux de l’expertise: trois maisons et de terres dépendant de la succession de défunte Rioult, Agnès, situées au village de Palaiseau.
    Conclusion ou dispositif de l’expertise: l’ensemble est estimé à 4500livres
    Coût de l’expertise: Loir: 20 livres; greffier: 20 livres; grosse; 4 livres 5 sols; papier, contrôle, expédition: 3 livres; Total: 47 livres 5 sols.
  - 30 décembre 1726, Z/1j/584; dossier 70; 1 cahier de 3 feuillets
    Institution requérante: lieutenant civil (sentence du 20 novembre 1726)
    Nature de l’expertise: contentieuse (succession)
    Cause (ou motif) de l’expertise: Jubier, François Alexandre, demandeur a renoncé pour les mineurs à la succession de leur père et la fixation de continuation de la communauté qui a été entre leur père et mère jusqu’à l’inventaire après décès, Rogier, Charles, curateur a été condamné à lui payer 1674 livres 8 sols 3 deniers qui reviennent aux mineurs et aussi 1400 livres stipulé dans le contrat de mariage etc.
    Partie requérante: Jubier, François Alexandre, maître bourrelier, tuteur des enfants mineurs de défunt Tavernier, Jacques, chirurgien et de Thibault, Marie Anne, sa première femme, héritiers de leur mère et créanciers de leur père
    Partie opposante: Rouger, Charles, bourgeois de Paris, curateur de la succession vacante de Tavernier, Jacques
    Lieux de l’expertise: une maison grande rue du faubourg Saint-Antoine, près la barrière du trône
    Conclusion ou dispositif de l’expertise: la maison est estimée 2500 livres
    Coût de l’expertise: bourse commune: 11 livres 15 sols
  - 30 décembre 1726, Z/1j/584; dossier 71; 1 cahier de 4 feuillets, 1 feuille attachée
    Rue des Jardins
    Type d’acte: visite, prisée et estimation d’une maison
    Institution requérante: lieutenant civil (ordonnance du 17 décembre 1726)
    Cause (ou motif) de l’expertise: succession partage projeté à l’amiable entre les héritiers
    Expert(s): Fourier, Edme, architecte entrepreneur (commis d’office)
    Greffier de l’écritoire: Quirot
    Partie requérante :1/ damoiselle Hardouin, Jeanne, veuve de Gauné, Julien, vivant conseiller du roi, contrôleur ordinaire des guerres 2/ Gauné Dufort, Louis Julien 3/ Gauné Descazeaux, Jean Claude 4/ Gauné de Caugy, Ignace 5/ Gauné de Montlouis, Louis 6/ Gauné Descloz, Julien, etc. mineurs émancipés, héritiers par bénéfice d’inventaire
    Curateur: Jobert, Firmin, procureur
    Lieux de l’expertise: une maison sise rue des Jardins appartenant à la succession de défunt Gauné, Julien
    Conclusion ou dispositif de l’expertise: la maison est estimée 11500 livres
    Coût de l’expertise: Fourier, 2 vacations: 12 livres; greffier, 2 vacations: 12 livres; grosse, 16 rôles: 4 livres; papier et contrôle: 3 livres; Total: 31 livres
    Pièces ajoutées: supplication des requérants qui ont intérêt pour la validité du partage de faire procéder à la visite, prisée et estimation de ladite maison, demandant le recours de l’autorité du lieutenant civil pou qu’il désigne un expert chargé de faire ladite estimation et procéder au partage. Sans date, mais annoté du lieutenant civil d’Argouges désignant Fourier comme expert, le 17 décembre 1726.
    la pièce jointe donne des éléments sur la nomination de l’expert.
  - 31 décembre 1726 - 2 janvier 1727, Z/1j/584; dossier 72; 1 cahier de 7 feuillets, 1 feuille attachée
    Type d’acte: réception d’ouvrages de charpenterie en une maison
    Cause (ou motif) de l’expertise: fin des travaux, réception d’ouvrages d’après les devis et marchés pour la reconstruction de la maison fait devant Besnard, notaire, le 15 septembre 1724
    Partie requérante: Dureville, Jean-Baptiste, écuyer conseiller secrétaire du roi maison couronne de France et de ses finances
    Partie opposante: Bertrand, Charles, maître charpentier
    Lieux de l’expertise: une maison sise rue Saint-Antoine au coin de la rue des Tournelle appartenant à Dureville, Jean-Baptiste,
    Conclusion ou dispositif de l’expertise: l’ensemble des ouvrages (prévus au marché et d’augmentation) sont estimés à 10953 livres 10 sols et son jugés faits selon l’art.
    Coût de l’expertise: Quirot, 2 vacations entières: 12 livres: greffier: 12 livres (2 vacations); 37 rôles: 9 livres 5 sols; papier de la grosse ?: 2 livres 10 sols; contrôle: 12 sols; pour l’expédition ?: 1 livre 10 sols; Total: 37 livres 17 sols; Bourse commune: 14 livres 12 sols 6 deniers, savoir 2 vacations: 10 livres; 37 rôles de grosses: 4 livres 12 sols; total: 14 livres 12 sols.
    Pièces ajoutées: pouvoir donné par les parties à Quirot, Pierre, pour estimer les ouvrages faits, le 15 décembre 1726.
  - 31 décembre 1726, Z/1j/584; dossier 73; 1 cahier de 4 feuillets
    Type d’acte: visite d’ouvrages de carrelages faits en une maison
    Institution requérante: prévôt de Paris ou lieutenant particulier au Présidial du Châtelet (sentence du présidial du Châtelet du 5 février 1726 et en exécution d’une sentence du 21 et 28 août 1725)
    Cause (ou motif) de l’expertise: ouvrages de carrelages fait par le défunt Denis, Jean, en ladite maison sont achevés,; Dumas, Pierre est condamné à payer 361 livres 5 sols aux requérants pour les ouvrages en question avec les intérêts suivant l’estimation, d’après les mémoires.
    Expert(s) :1/ Quirot, Pierre, architecte 2/ Loir, Jean-Baptiste, entrep. (nommé d’office)
    Partie requérante: Blocquet, Pierre, maître tailleur d’habits et Denis, Charlotte, sa femme qui est seule et unique héritière de Denis, Jean, maître potier de terre.
    Partie opposante: Dumas, Pierre, maître maçon entrepreneur de bâtiment à Paris (défaillant)
    Lieux de l’expertise: une maison appartenant à à la demoiselle Dumas rue des Boucheries à l’enseigne du Petit monde.
    Conclusion ou dispositif de l’expertise: l’ensemble des ouvrages est estimé à 321 livres 15 sols et s’en réfèrent comme d’habitude au lieutenant civil.
    Coût de l’expertise: Quirot: 6 livres; Loir: 6 livres; greffier: 6 livres; grosse: 4 livres; papier et contrôle: 2 livres 12 sols; Total: 24 livres 12 sols. Bourse commune: 7 livres.